【裁判字號】    98,訴,878
【裁判日期】    980810
【裁判案由】    分配表異議之訴
【裁判全文】
臺灣高雄地方法院民事判決               98年度訴字第878號
原      告  丙○○
被      告  高雄市政府
法定代理人  乙○
訴訟代理人  丁○○
            甲○○
上列當事人間分配表異議之訴事件，本院民國98年7 月21日言詞
辯論終結，判決如下：
  主  文
原告之訴駁回。
訴訟費用由原告負擔。
  事實及理由
一、原告主張：被告以原告於民國85年間向其購買坐落高雄市前
    鎮區○○○路406 之1 號8 樓之國民住宅房屋及基地（下稱
    系爭房地），積欠原告新臺幣（下同）317 萬元之貸款未清
    償為由，持其對原告之支付命令為執行名義，聲請本院以96
    年度執字第53446 號執行事件，對原告所有之系爭房地拍定
    後，制成分配表，而將被告之執行費36,218元列為分配次序
    2 ，及將被告所得受之分配款2,703,138 元列為分配次序3
    （下稱系爭分配表）。然被告對原告之317 萬元債權額，早
    於85年4 月29日即經由辦理相關貸款業務之訴外人高雄銀行
    撥付至被告指定之「高雄市政府國民住宅基金專戶」內，而
    已全數清償完畢，被告對原告已無上開債權額可言，原告並
    非向被告借款，原告之債權應為訴外人高雄銀行。原告已於
    系爭分配表之97年12月23日分配期日前，依強制執行法第39
    條第1 項之規定提出異議，因異議未終結，爰依強制執行法
    第41條之規定提起本件分配表異議之訴等語。並聲明：本院
    96年度執字第53446 號執行事件之分配表，分配次序2 被告
    所得分配之執行費36,218元，及分配次序3 被告所得分配之
    2,703,138 元，應予剔除。
二、被告則以：本件被告係持對原告之確定支付命令為執行名義
    聲請執行系爭房地，被告對原告之債權已確定，原告如認被
    告之債權不實，應提起確認之訴，而非提起分配表異議之訴
    。另本件原告所借用之系爭317 萬元國民住宅貸款，係被告
    委任高雄銀行代理被告辦理，高雄銀行只是被告之代理人而
    非貸款契約之當事人，債權人及貸與人均為原告，上開事實
    ，並經原告對被告提起之本院91年度雄小字第1315號及91年
    度小上字第132 號返還不當得利事件判決之理由確認在案，
    原告之請求為無理由等語置辯。並聲明：原告之訴駁回。
三、兩造不爭執及爭執事項：
（一）不爭執事項：
  １、被告持對原告有系爭317 萬元借款債權之本院87年度促字
      第13384 號支付命令及確定證明書為執行名義，對原告所
      有之系爭房地，聲請本院以96年度執字第53446 號執行事
      件，對原告所有之系爭房地拍定後，制成分配表，而將被
      告之執行費36,218元列為分配次序2 ，及將被告所得受之
      分配款2,703,138 元列為分配次序3 。並有原告提出之本
      院96年執字第53446 號強制執行事件函、分配表等在卷可
      稽（卷第7 頁以下），並經本院調取上開執行事件核閱屬
      實。
  ２、系爭分配表本院執行處係定於97年12月23日分配，原告提
      起之本件分配表異議之訴雖於98年1 月5 日始繫屬於本院
      ，然因98年1 月1 日至4 日為國定假日，因此雖於98年1
      月5 日始繫屬於本院，仍未逾10日期日。
（二）爭執事項：
      原告提起之本件分配表異議之訴有無理由（兩造間是否有
      系爭消費借貸關係存在，即被告是否原告之債權人？）
四、原告提起之本件分配表異議之訴有無理由（兩造間是否有系
    爭消費借貸關係存在，即被告是否原告之債權人？）
（一）按，「債務人對於支付命令未於法定期間合法提出異議者
      ，支付命令與確定判決有同一之效力。」，民事訴訟法第
      521 條第1 項定有明文。原告雖主張其並非向被告借款，
      並未積欠被告317 萬元借款，原告之債權應為訴外人高雄
      銀行云云，惟查，被告主張其對原告有系爭317 萬元借款
      債權存在，而聲請本院核發之87年度促字第13384 號支付
      命令已確定在案，為兩造所不爭執之事實，並有被告於96
      年度執字第53446 號執行事件所提出載明執行名義為本院
      87年度促字第1338 4號支付命令及確定證明書之債權憑證
      在卷可稽，故被告對原告有系爭317 萬元之借款債權存在
      ，已生既判力，原告即不得再爭執。
（二）又本件原告所借用之系爭317 萬元國民住宅貸款，係被告
      委任高雄銀行代理被告辦理，高雄銀行只是被告之代理人
      而非貸款契約之當事人，債權人及貸與人均為原告，有被
      告所提出載明上開事實之高雄銀行函、高雄市政府委託高
      雄銀行代理辦理國宅貸款業務之高雄市政府國民住宅處興
      建國民住宅貸款委託契約書、高雄銀行以代理人身份代理
      高雄市政府與原告簽訂之借款契約書在卷可稽（卷第50-5
      3 頁），上開事實並經原告對被告提起之本院91年度雄小
      字第1315號及91年度小上字第132 號返還不當得利事件判
      決之理由認定在案（卷第42頁以下），而生爭點效，原告
      亦不得再加以爭執。
（三）至高雄銀行撥付至被告指定之「高雄市政府國民住宅基金
      專戶」內之317 萬元，雖據原告提出高雄銀行之轉帳支出
      傳票在卷可稽（卷第12頁以下）。惟就上開貸款，於法律
      上之性質及借款資金之來源上，依被告所提出之被告與高
      雄銀行間所簽訂之本件光華社區國宅之融通資金契約書（
      卷第87頁）所載，再參照上開所述之高雄銀行函、高雄市
      政府國民住宅處興建國民住宅貸款委託契約書、高雄銀行
      以代理人身份代理高雄市政府與原告簽訂之借款契約書等
      以觀，應係因被告向高雄銀行融資借款籌措「高雄市政府
      國民住宅基金」，因此高雄銀行於有住戶申請被告委託其
      代理代辦之國宅貸款時，即將貸款金額撥付至被告指定之
      「高雄市政府國民住宅基金專戶」內，再由被告之該基金
      專戶所有人之身份，將該基金內之資金貸款給原告等承購
      戶，故高雄銀行撥付至被告指定之「高雄市政府國民住宅
      基金專戶」內之317 萬元，並非在清償原告之貸款，並予
      敘明。
五、綜上所述，原告提起之本件分配表異議之訴為無理由，應予
    駁回。
六、訴訟費用負擔之依據：民事訴訟法第78條。
中    華    民    國    98    年    8     月    10    日
                  民事第四庭法  官  郭文通
正本係照原本作成。
如對本判決上訴，須於判決送達後20日內向本院提出上訴狀。
中    華    民    國    98    年    8     月    10    日
                            書記官  卓榮杰


司法院資訊處製作；財團法人民間司法改革基金會備份。
